【裁判字號】    96,上訴,5173
【裁判日期】    970205
【裁判案由】    違反槍砲彈藥刀械管制條例
【裁判全文】
臺灣高等法院刑事判決                96年度上訴字第5173號
上  訴  人  臺灣板橋地方法院檢察署檢察官
上  訴  人
即  被  告  乙○○
指定辯護人  林宇文  律師
被      告  甲○○
指定辯護人  連世昌  律師
上列上訴人因被告違反槍砲彈藥刀械管制條例案件，不服臺灣板
橋地方法院96年度訴字第195號，中華民國96年9月19日第一審判
決（起訴案號：臺灣板橋地方法院檢察署95年度偵字第18028號
），提起上訴，本院判決如下：
    主  文
上訴駁回。
    事  實
一、乙○○前於民國89年間因違反槍砲彈藥刀械管制條例案件，
    經臺灣板橋地方法院以89年度訴字第1947號判處有期徒刑9
    月，於90年1月15日確定，並於90年11月25日縮刑期滿執行
    完畢。竟仍不知悔改，明知可發射子彈具有殺傷力之改造手
    槍及子彈，分屬槍砲彈藥刀械管制條例所列管之槍砲及子彈
    ，未經許可均不得製造、販賣、運輸、轉讓、持有或寄藏。
    竟仍不知悔改，基於持有改造手槍及子彈之犯意，於95年7
    月間某日，自某處取得可擊發適用子彈、具有殺傷力之仿WA
    LTHER廠PPK/ S型半自動手槍製造之改造手槍1支（含彈匣1
    個，槍枝管制編號：0000000000號）後，隨即以面紙盒裝妥
    ，並與其他面紙盒混同擺放而藏放在其台北縣三峽鎮○○○
    街35號3樓9C3室住處而持有之。嗣於95年7月26日19時許，
    命其小弟甲○○手持三只面紙盒隨同其下樓清洗停放在台北
    縣三峽鎮○○○街35號前之車號LW-8677號自用小客車，於
    即將清潔完竣之際，再命甲○○將該三只面紙盒放置在該車
    右後座腳踏墊處。旋經警於該日19時50分許查獲，並扣得上
    開改造手槍暨土造子彈4顆（其中1顆業經試射已不具殺傷力
    ），始悉上情。
二、案經桃園縣政府警察局平鎮分局報告臺灣板橋地方法院檢察
    署檢察官偵查起訴。
    理    由
壹、有罪部分：
一、訊據上訴人即被告乙○○於警詢、偵訊、原審及本院審理中
    均矢口否認有何持有扣案槍彈之犯行，辯稱：本案經警查獲
    之槍彈並非其所有，被告甲○○於查獲當天下午向其借車，
    該槍彈是甲○○留在車內的云云；。經查：
  (一)本案經警於95年7 月26日晚間19時50分許，在停放在台北縣
    三峽鎮○○○街35號前之車號LW-8677 號自用小客車內查獲
    扣案之改造手槍1 支（槍枝管制編號：0000000000號），係
    可擊發適用子彈、具有殺傷力之具有殺傷力之仿WALTHER 廠
    PPK/S 型半自動手槍製造之之槍枝，換裝土造金屬槍管改造
    而成之改造手槍，機械性能良好，可擊發適用之子彈，認具
    殺傷力乙節，有內政部警政署刑事警察局95年9 月18日刑鑑
    字第0950113944號槍彈鑑定書一件在卷可查（見95年度偵字
    第18028 號卷第84頁）。而扣案之子彈4 顆，均係具直徑7.
    9MM 之土造金屬彈頭之土造子彈，採樣1 顆試射，可擊發，
    具殺傷力等情，亦觀之上開鑑定書所載即明。此外，並有上
    開改造手槍1支暨子彈4顆扣案為憑，此觀之卷附搜索扣押筆
    錄及扣押物品目錄表各一件即明（見上開偵查卷第28至30頁
    ）。
  (二)次查，車號LW-8677 號自用小客車乃被告乙○○所有並由其
    使用乙節，業經被告乙○○於警詢中供述甚明（見上開偵查
    卷第13頁）。而被告甲○○於檢察官95年10月23日偵訊中以
    證人身分具結稱：「扣案的槍彈是乙○○的，我會在警詢及
    內勤檢察官訊問時說是向阿書借的，是乙○○叫我這麼說的
    ，警察在搜索時，乙○○叫我坐在他旁邊，叫我無論如何要
    幫他擔這條罪，我當時怕他會恐嚇我的家人，也怕他會對我
    不利，所以我就幫他擔下來。我跟乙○○住在一起，他用我
    的名義租房子，查獲當天我們要出去，一起下樓，他叫我把
    三包衛生紙從樓上拿下來，因為很重，我問他裡面是否有槍
    ，他說你問那麼多幹嘛，拿著就好。我摸裡面感覺硬硬的，
    知道裡面是槍。拿下來以後，他就說他先洗車，我就在旁邊
    拿著衛生紙，前後大約有10分鐘。快洗完時他在擦車，才叫
    我把衛生紙放到車裡。呂明書是乙○○的朋友，不是我的朋
    友，借槍的時間是乙○○教我說的，筆錄上的電話是乙○○
    告訴警察的，當初乙○○想要叫警察告訴他檢舉人的名字，
    如果警察說的話，他就再爆一個好康的線索給警察，但警察
    不願意講，後來乙○○就隱約有提到呂明書的綽號，警察就
    問是不是呂明書，乙○○就承認是呂明書，而且告訴警察呂
    明書那裡有二支槍。我不會開車，沒有向乙○○借過車。我
    在警詢中講的內容都是乙○○教我的」等語（見上開偵查卷
    第96至97頁）。被告甲○○上開供述內容，核與其於原審審
    理中所述情節相符（見原審法院96年8月30日審理筆錄第17
    至18頁），且上開車輛既係被告乙○○所有並使用，其對車
    內物品自當知之甚明。況被告乙○○又命被告甲○○攜帶藏
    有扣案槍彈之衛生紙盒下樓，顯見被告乙○○持有並將該槍
    彈藏放在住處甚明。是被告乙○○辯稱不知扣案槍彈何以在
    其車內云云，並非可信。
  (三)雖證人呂明書於原審審理中具結證稱：「我認為扣案之槍彈
    是被告甲○○放在被告乙○○車內的。…據我所知被告乙○
    ○沒有槍彈這種東西，後來乙○○的女友打電話告訴我警方
    在乙○○的車內查獲槍彈，而當天又只有甲○○用過乙○○
    的車，顯然就是甲○○放在乙○○車上的」等語，然經公訴
    蒞庭檢察官詰以：「你如何會知道乙○○身上沒有槍」、「
    你是否與乙○○同住」等問題時，證人呂明書陳稱：「就我
    所知乙○○並沒有這種東西，乙○○跟我借錢在三峽租房子
    ，房子是我跟他一起去找的，我還幫他搬家，所以我認為乙
    ○○應該沒有槍」，「我沒有跟乙○○住在一起」、「我不
    知道乙○○被警查獲那天，甲○○身上是否有槍」等語，證
    人呂明書既未與被告乙○○同住，自無從知悉被告乙○○是
    否持有槍彈。即便證人呂明書曾幫被告乙○○搬家，亦無可
    能遍覽被告乙○○所持物品，可見證人呂明書所述無非係迴
    護被告乙○○之詞，自非可採。
  (四)綜上，被告乙○○所辯，無非係卸責之詞，並非可採，其持
    有扣案槍彈犯行，事證明確，犯行堪予認定。
二、核被告乙○○持有改造手槍及子彈所為，係犯槍砲彈藥刀械
    管制條例第8 條第4 項之未經許可持有其他可發射子彈具有
    殺傷力之改造手槍罪及同條例第12條第4 項之未經許可持有
    子彈罪。被告以一持有行為，同時觸犯未經許可持有改造手
    槍罪及未經許可持有子彈罪，為想像競合犯，應依刑法第55
    條之規定，從較重之未經許可持有改造手槍罪處斷。又查，
    被告於89年間因違反槍砲彈藥刀械管制條例案件，經臺灣板
    橋地方法院以89年度訴字第1947號判處有期徒刑9月，於90
    年1月15日確定，並於90年11月25日縮刑期滿執行完畢等情
    ，有本院被告前案紀錄表一件在卷可查，被告於上開有期徒
    刑執行完畢後，5年內再犯本件有期徒刑以上之罪，為累犯
    ，應依刑法第47條第1項之規定加重其刑。
三、原審以被告乙○○罪證明確，而適用槍砲彈藥刀械管制條例
    第8條第4項、第12條第4項，刑法第11條前段、第55條、第4
    7條第1項、第42條第3項、第38條第1項第1款，並審酌被告
    乙○○明知槍枝影響社會治安重大，竟未經許可持有改造手
    槍及子彈，對於他人之生命、身體形成潛在威脅，並害及整
    體秩序與生活安全，並考量被告之素行狀況，且犯罪後飾詞
    否認犯行之犯罪後態度等一切情狀，量處有期徒刑三年六月
    ，併科罰金新臺幣壹拾萬元，並就罰金刑部分諭知易服勞役
    折算標準。復說明至扣案具殺傷力之改造手槍1支（含彈匣1
    個，槍枝管制編號：0000000000號），屬違禁物，應依刑法
    第38條第1項第1款之規定宣告沒收；另扣案之子彈4顆部分
    ，其中1顆業經試射擊發僅餘彈殼，已不具殺傷力，不予宣
    告沒收；而其餘3顆具有殺傷力之子彈則屬違禁物，應依刑
    法第38條第1項第1款之規定宣告沒收。
四、經核原判決上開認事用法，洵無違誤，量刑亦屬妥適。被告
    乙○○上訴意旨以其曾將車借予甲○○，甲○○將車開回來
    後，車上即有上開槍彈，該槍彈係甲○○所有；又原審量刑
    顯屬過重，請求從輕量刑等語。惟查：
  (一)被告乙○○確實持有上開具殺傷力之槍彈並將之藏放在住處
    等情，已詳如前述，而被告甲○○於本院審理時雖坦承會開
    車一事，惟縱認被告乙○○確有將車子借予被告甲○○使用
    ，惟被告甲○○是否會駕駛車輛及是否確曾使用該車與扣案
    槍彈係於被告乙○○車上所查獲間，是否具有必要之關連性
    ，自難一概而論；且被告乙○○亦未親眼目睹被告甲○○將
    槍彈置於車上，其認該槍彈係被告甲○○所有，僅為事後卸
    責之詞，尚不足採。
  (二)又按量刑之輕重，係屬事實審法院得依職權自由裁量之事項
    ，苟已斟酌刑法第五十七條各款所列情狀，而未逾越法定刑
    度，不得遽指為違法。原判決就被告犯罪情節，已在事實欄
    明白認定，及於理由欄詳加論斷，最後敘明審酌被告乙○○
    明知槍枝影響社會治安重大，竟未經許可持有改造手槍及子
    彈，對於他人之生命、身體形成潛在威脅，並害及整體秩序
    與生活安全，並考量被告之素行狀況，且犯罪後飾詞否認犯
    行之犯罪後態度等一切情狀，量處有期徒刑三年六月，併科
    罰金新臺幣十萬元，原審就刑罰裁量職權之行使，既未逾越
    法律所規定之範圍，亦無濫用權限之情形，自不得認其量刑
    有何不當。被告上訴請求從輕量刑，亦難認有理由，應予以
    駁回。
貳、無罪部分：
一、公訴意旨略以：被告甲○○與被告乙○○共同基於持有具殺
    傷力之改造手槍及改造子彈之犯意，未經許可，於不詳之日
    期，在不詳之處所，向真實姓名年籍不詳之人，收受具殺傷
    力之仿Walther廠PPK/S型半自動手槍所製造槍枝換裝土造金
    屬管而成之改造手槍（槍枝管制編號：0000000000號）及供
    上述手槍用具殺傷力之土造子彈4顆，收受後即將之置於其
    等位於臺北縣三峽鎮○○○街35號3樓9C3室住處內，而無故
    持有上開手槍及子彈。因認被告甲○○亦涉犯槍砲彈藥刀械
    管制條例第8條第4項、第12條第4項之罪嫌云云。
二、按犯罪事實應依證據認定之，無證據不得認定犯罪事實；又
    不能證明被告犯罪者，應諭知無罪之判決，刑事訴訟法第15
    4 條第2 項、第301 條第1 項分別定有明文。又認定不利於
    被告之事實，須依積極證據，茍積極證據不足為不利於被告
    事實之認定時，即應為有利於被告之認定，更不必有何有利
    之證據；且刑事訴訟法上所謂認定犯罪事實之積極證據，係
    指適合於被告犯罪事實之認定之積極證據而言，雖不以直接
    證據為限，間接證據亦包括在內，然而無論直接或間接證據
    ，其為訴訟上之證明，須於通常一般之人均不致有所懷疑，
    而得確信其為真實之程度者，始得據為有罪之認定，倘其證
    明尚未達到此一程度，而有合理之懷疑存在時，自不能以推
    測或擬制之方法，以為有罪裁判之基礎。此觀之最高法院所
    著30年上字第816 號、29年上字第3105號、76年台上字第49
    86號、40年台上字第86號等判例意旨甚明。又按被告之自白
    不得作為有罪判決之唯一證據，仍應調查其他必要之證據，
    以察其是否與事實相符，刑事訴訟法第一百五十六條第二項
    定有明文；又犯罪事實之證明，不論係直接證據或間接證據
    ，須於一般人均不致有所懷疑而得確信其為真實之程度，始
    得據為有罪之認定，倘其證明尚未達於此程度而仍有合理懷
    疑存在時，本諸無罪推定之原則，自應為被告無罪之判決，
    故附加於自白之佐證，亦須達於無合理懷疑之程度，且非只
    增強自白之可信性為已足，仍須具備構成犯罪要件事實之獨
    立證據，亦即除自白外，仍應有足可證明犯罪之必要證據（
    最高法院91年度台上字第7496號判決可資參照）。
三、公訴意旨認被告甲○○涉犯上揭罪嫌，無非係以其於警詢及
    內勤檢察官訊問中之自白為其論據。訊據被告甲○○於偵查
    、原審及本院審理中均堅詞否認持有扣案槍彈犯行，辯稱：
    該槍彈係被告乙○○所有，其於警詢中供稱扣案槍彈係其向
    呂明書所借得並放在乙○○車內，乃乙○○要其擔下罪名等
    語。經查：
  (一)被告甲○○固於警詢中供稱：「扣案之改造手槍及子彈，是
    綽號『阿書』之人所有，我於95年7 月20日22時30分許在台
    北縣板橋市○○道路河堤旁向他借的，我將上開槍彈放在車
    號LW-8677 號自用小客車內，並沒有告訴乙○○。我不知道
    『阿書』的真實姓名，我知道他住板橋市○○街40之1 號3
    樓，電話0000000000、0000000000，經我從相片確認，就是
    編號2 號的呂明書」等語（見上開偵查卷第19至20頁）。並
    於內勤檢察官訊問中供稱：「本件查獲之槍彈是我朋友呂明
    書的，呂明書於95年7 月20日晚上10時30分許打電話給我，
    約在板橋環河道路旁，拿扣案槍彈給我，我跟他借槍彈，因
    為人家嗆我，我要拿來嚇人家，我知道扣案之槍彈具有殺傷
    力，呂明書有跟我說。我開乙○○的車去板橋找嗆我的人，
    對方沒有來，乙○○不知道車裡面有槍，扣案的槍彈是我藏
    在衛生紙盒裡面的」等語（見上開偵查卷第57至58頁）。然
    證人呂明書於偵查及原審法院審理中具結證稱：「我不知道
    在LW -8677號自用小客車上所查獲的槍彈是何人所有，…我
    沒有將本件扣案的槍彈借給乙○○或甲○○過。本件在乙○
    ○車上查獲的槍彈，不是甲○○向我兜售的槍彈，而是另外
    的槍彈。95年7月27日上午，有幾個朋友在乙○○住處聊天
    ，後來甲○○有向乙○○借車，接著當天晚上我就聽乙○○
    的女朋友說乙○○被警方抓起來。我是透過乙○○認識甲○
    ○的，在95年7月26日前見過甲○○七、八次，每次乙○○
    都和甲○○在一起，只有偶爾一、二次是在路上遇到甲○○
    ，打個招呼就走了。平常甲○○不會打電話給我，只有幾次
    甲○○打電話過來說要和乙○○一起來找我，應該是乙○○
    叫他打電話的，他們二人應該有在一起，他是打0000000000
    的電話給我。95年7月26日前我是住在板橋市○○街40之1號
    3 樓，甲○○曾和乙○○一起來找我，0000000000號行動電
    話我有使用，沒多久就停用了，我有將這支電話給乙○○，
    但我不清楚乙○○是否有將電話告訴甲○○，我沒有將我的
    行動電話告訴甲○○，我只有告訴乙○○」等語（見上開偵
    查卷第103至104頁、原審法院96年8月30日審判筆錄第3至11
    頁）。由上開證人呂明書所述，被告甲○○與證人呂明書顯
    然並非熟稔，大多係與被告乙○○一同找證人呂明書，並未
    單獨與證人呂明書往來，且甲○○並沒有證人呂明書的電話
    ，甲○○亦未曾親自打電話給呂明書，打電話給呂明書應是
    乙○○指示甲○○所為，而槍、彈又屬價值不斐且需隱蔽收
    藏之物，被告甲○○焉有向並非熟識之證人呂明書借用此等
    物品之理？已可見被告甲○○於警詢中供稱本件扣案之槍彈
    係其打電話向綽號「阿書」之呂明書所借乙節，並非全然可
    信。再者，依上述證人呂明書所述，既未將其聯絡電話告知
    被告甲○○，而被告甲○○又僅承被告乙○○之命而撥打
    0000000000之行動電話聯絡證人呂明書，則被告甲○○於警
    詢中又何能供出證人呂明書僅曾短暫使用之0000000000行動
    電話？益見被告甲○○於警詢中所為供述實屬有疑。
  (二)次查，證人即查獲本案之警員黃群臺於偵查中具結證稱：「
    本件是因為於95年7月20日查獲一名毒品案件的被告，他希
    望我們能放過他，所以主動供出綽號『MICKY』的人，是通
    緝犯，而且持有改造槍械，這名被告帶我們去三峽鎮○○○
    街乙○○的住處，有告訴我們他的車輛型式是黑色中古BMW
    ，當時乙○○不在，車子也不在，後來我們於95年7月26日1
    9時50分許再去查訪，準備聲請搜索票，就看到乙○○、甲
    ○○正在洗車，我們上前盤查，發現乙○○是通緝犯，就附
    帶搜索，在車子右後座腳踏墊處疊了四盒衛生紙，槍就在從
    車地板數上來的第二盒裡面。…查到之後，乙○○比較緊張
    ，一直向甲○○使眼色，甲○○說是他向乙○○借車，再借
    給另一個不知名的朋友，不知車上為何有槍，搜索當時他們
    應該沒有交談。查獲當時是夜間，沒有偵訊，第二天早上才
    作筆錄，晚上他們二人是關在一起的。乙○○有問是何人檢
    舉的，還說如果我們告訴他，他要報一個更大條的，但我們
    不願意。第二天作筆錄時，甲○○就承認槍是向呂明書借的
    ，並說呂明書那裡還有其他槍枝，乙○○的筆錄先做完，就
    銬在牆壁，甲○○筆錄做到後面，講到呂明書另外持有槍彈
    的部分，他只知道呂明書持有槍彈及住所，反而是乙○○在
    旁邊可以很詳細地描述槍彈藏呂明書家大門旁邊消防工具箱
    ，或是右邊的鞋櫃，或是地下室的機械停車格。乙○○在解
    送過程中，還說如果我們在他所提供的呂明書藏槍的那些地
    方找到槍彈的話，就跟呂明書提一下『鼠仔你知不知道』（
    台語），我感覺呂明書之前檢舉過乙○○，乙○○要讓呂明
    書知道是他檢舉的」等語（見上開偵查卷第108至109頁）；
    復於原審審理中亦具結證稱：「當天我們是在乙○○的小客
    車內搜索到一個面紙盒，裡面有扣案的槍彈，查獲當時，被
    告二人在洗車，我們得到線報說乙○○持有槍枝，乙○○的
    綽號是『MICKY』，線報並沒有提到甲○○持槍，我們搜索
    前沒有預期會查獲甲○○。我們發現該車就是我們鎖定的車
    輛，並且辨識出到乙○○就是證人所指稱的長相，後來被告
    二人快洗好車時我們就衝上前逮捕乙○○，確認乙○○是通
    緝犯之後我們就對乙○○上手銬，而甲○○因為沒有任何犯
    罪事證，所以請甲○○站在乙○○的旁邊，我們再對乙○○
    的交通工具實施附帶搜索，當時連同我，總共有三個警員在
    場，我是執行搜索的人，所以沒有注意被告二人有無交談。
    但我從車內搜出面紙盒時，因為發現該面紙盒重量異常，所
    以我就拿出來問他們二人裡面是什麼東西、東西是何人的，
    被告二人就有眼神交會，是乙○○對甲○○使眼色，當時已
    經有限制被告二人不能交談，甲○○就當場說東西是他的，
    但是並沒有人回答東西是什麼，我就當著他們二人的面將面
    紙盒打開，裡面就是扣案的槍彈。我們帶同被告上偵防車，
    被告二人坐在一起，當時有問該槍彈的來源，他們的回答我
    已經沒有印象。從在車內搜索扣得槍彈至被告二人進入留置
    室的過程中，有限制被告二人交談，但他們難免還是會有機
    會低聲交談，若發現時我們會制止，他們有時也會跟我們講
    話，之後也會自己私下交談，印象中我們有制止他們交談好
    幾次。偵查筆錄中提到的『使眼色』，我當時是用台語說乙
    ○○在『使眼尾』（台語），有可能是要甲○○承認，也有
    可能是要甲○○頂罪，我不知道他的用意何在。我們地下室
    的留置室只有一間，夜間不偵訊的時候，被告二人就關在同
    一間留置室，也可以說幾句話，甲○○的警詢筆錄中所提到
    呂明書的行動電話及住址，確實是甲○○告訴我的，但是製
    作筆錄中有讓被告甲○○和乙○○溝通，我是先作乙○○的
    筆錄，乙○○做完筆錄之後，我有讓乙○○和甲○○交談，
    筆錄中的電話號碼及住址都是甲○○告訴我的，當時甲○○
    和乙○○仍有交談。甲○○在作筆錄時，乙○○有在旁邊插
    話提醒。甲○○確實有陳述呂明書的地址，但甲○○如何記
    下該地址，要問甲○○本人才知道，製作筆錄之前我們有帶
    同被告二人去查看該址，但沒有搜索，是之後才申請搜索票
    去搜索。當時確實是乙○○對於呂明書藏放槍彈的詳細地點
    比較能夠清楚描述，甲○○只說到呂明書持槍。另外偵查中
    我提到甲○○說向乙○○借車並且再借給另外一名不知名的
    朋友，不知道槍彈為何會在車上等語應該是正確的，那時候
    離查獲時間比較接近，應該比較正確，我現在印象已經有點
    模糊了。甲○○是乙○○的小弟，我們的情資來源本來就是
    鎖定乙○○」等語（見原審96年5月17日審理筆錄第3至8頁
    ）。由證人黃群臺上開證言，可見被告乙○○、甲○○經警
    逮捕後至製作警詢筆錄前並非全無交談機會，甚且於被告甲
    ○○製作筆錄之過程中，被告乙○○亦曾與甲○○溝通甚至
    插話提醒，則被告甲○○辯稱因被告乙○○要其擔罪，始於
    警詢及內勤檢察官訊問中為認罪之供述乙節，應非無據。再
    者，被告甲○○雖於警詢中供述被告呂明書之地址、電話，
    然依證人黃群臺所為證述，被告乙○○能主動向警方供述呂
    明書藏槍之地點，顯見被告乙○○對呂明書持槍乙事反較被
    告甲○○清楚，益見被告甲○○於警詢中供稱扣案槍彈係向
    呂明書借用乙節，並非可信。
  (三)綜上所述，就被告甲○○被訴持有扣案槍彈之犯行部分，被
    告甲○○於警詢及內勤檢察官訊問時所為供述已有重大瑕疵
    ，自不得以其自白作為認定有罪之依據。況觀之被告甲○○
    於偵查中曾供述，其與被告乙○○經警逮捕送往警局後，被
    告乙○○曾向警方交換條件，希望警方告知檢舉人之姓名乙
    節，與證人黃群臺所述情節互核一致，顯見被告甲○○就警
    詢中相關細節之供述屬實。雖被告乙○○一再供稱為警查獲
    前曾將上開車輛借予被告甲○○使用，證人呂明書亦附和其
    詞，然即便被告甲○○曾使用上開車輛，亦無法憑此認定扣
    案之槍彈係被告甲○○所持有而藏放在該車內。是被告乙○
    ○、證人呂明書此節陳述，亦不足為被告甲○○不利之認定
    。而被告甲○○雖承被告乙○○之命自住處將已藏放在面紙
    盒內之扣案槍彈攜往一樓，然依被告甲○○之供述，其在被
    告乙○○洗車時，就拿著數盒面紙在旁邊等，俟快洗完時，
    被告乙○○始命其將該數盒面紙放入上開自用小客車內，前
    後拿著數盒面紙的時間大約10分鐘等情以觀（見偵查卷第97
    頁），被告甲○○即便事實上占有本件扣案之槍彈，然就該
    槍彈並無實際之支配管領力，需賴被告乙○○之指示始能移
    置該扣案槍彈，顯無持有該扣案槍彈之犯意可言。此外，又
    查無其他積極證據足資證明被告甲○○涉有持有本件扣案槍
    彈之犯行，自應為被告甲○○有利之認定。揆諸首揭說明，
    既然不能證明被告犯罪，自應為無罪之諭知。
四、原審以無積極證據得資證明被告甲○○有公訴人所指之犯行
    ，而為無罪之諭知，經核並無不合。檢察官上訴意旨以依被
    告甲○○於偵訊中之自白，可知被告甲○○於乙○○囑託其
    將衛生紙盒拿至車內放置時，即已知悉盒內之物品為槍枝，
    且持有該面紙盒時，乙○○並未在場，被告甲○○對該槍彈
    即有實際之支配管領力，即屬持有該槍枝等語。惟查：
  (一)按為貫徹無罪推定原則，檢察官對於被告之犯罪事實，應負
    實質舉證責任。刑事訴訟法修正後第一百六十一條（下稱本
    法第一百六十一條）第一項規定「檢察官就被告犯罪事實，
    應負舉證責任，並指出證明之方法」，明訂檢察官舉證責任
    之內涵，除應盡「提出證據」之形式舉證責任（參照本法修
    正前增訂第一百六十三條之立法理由謂「如認檢察官有舉證
    責任，但其舉證，仍以使法院得有合理的可疑之程度為已足
    ，如檢察官提出之證據，已足使法院得有合理的可疑，其形
    式的舉證責任已盡．．．」）外，尚應「指出其證明之方法
    」，用以說服法院，使法官「確信」被告犯罪構成事實之存
    在。此「指出其證明之方法」，應包括指出調查之途徑，與
    待證事實之關聯及證據之證明力等事項。同條第二、三、四
    項，乃新增法院對起訴之審查機制及裁定駁回起訴之效力，
    以有效督促檢察官善盡實質舉證責任，藉免濫行起訴。刑事
    訴訟法修正後第一百六十三條（下稱本法第一百六十三條）
    釐訂法院與檢察官調查證據責任之分際，一方面揭櫫當事人
    調查證據主導權之大原則，並充分保障當事人於調查證據時
    ，訊問證人、鑑定人或被告之權利（同條第一項）；另一方
    面例外規定法院「得」及「應」依職權調查證據之補充性，
    必待當事人舉證不足時，法院始自動依職權介入調查，以發
    見真實（同條第二項）；再增訂法院依職權調查證據前，應
    踐行令當事人陳述意見之程序（同條第三項），以貫徹尊重
    當事人查證之主導意見，確保法院補充介入之超然、中立。
  (二)查被告甲○○係被告乙○○之小弟，被告甲○○於案發當時
    承被告乙○○之命自住處將已藏放在面紙盒內之扣案槍彈攜
    往一樓，並於被告乙○○洗車時，就拿著數盒面紙在旁邊等
    ，嗣被告乙○○始命其將該數盒面紙放入上開自用小客車內
    ，時間大約10分鐘左右等情，已詳如前述，且被告甲○○於
    偵訊時亦證稱：「．．．查獲當天我們要出去，一起下樓，
    他叫我把三包衛生紙從樓上拿下來，因為很重，我問他裡面
    是否有槍，他說你問那麼多幹嘛，拿著就好。．．」等語；
    且證人黃群臺於偵查時證稱．．．後來我們於95年7月26日
    19時50分許再去查訪，準備聲請搜索票，就看到乙○○、甲
    ○○正在洗車，我們上前盤查，發現乙○○是通緝犯等語，
    足見被告乙○○與被告甲○○於案發當時係在一起，被告甲
    ○○於被告乙○○洗車時，承其老大乙○○之命拿面紙盒在
    旁等候指示，且被告乙○○於事前並未告知被告甲○○面紙
    盒裡面是槍枝，係被告甲○○因拿著面紙盒時發覺有異，而
    自行猜測裡面是槍枝，則被告甲○○客觀上雖有「持有」本
    件扣案槍彈之行為，然就該槍彈並無實際之支配管領力，且
    主觀上顯然亦欠缺未經許可無故持有槍彈之犯意，只因偶然
    之事由（受被告乙○○之命），而有短暫執持該槍彈之舉動
    ，此單純之「舉動」自難與應受違法評價之持有槍彈犯罪行
    為等視。而證據之取捨與證據之證明力如何，均屬事實審法
    院得自由裁量、判斷之職權，茍其此項裁量、判斷，並不悖
    乎通常一般人日常生活經驗之定則或論理法則，又於判決內
    論敘其何以作此判斷之心證理由者，即不得任意指摘其為違
    法。茲原判決已詳敘就卷內證據調查之結果，而為綜合判斷
    、取捨，認公訴人所提證據均不足證明被告甲○○有公訴人
    所指之犯行，其得心證的理由已說明甚詳，且所為論斷從形
    式上觀察，亦難認有違背經驗法則、論理法則，或有其他違
    背法令之情形，自不容任意指為違法。公訴人提起上訴，仍
    執前開情詞而為爭執，並對於原審取捨證據及判斷其證明力
    職權之適法行使，仍持己見為不同之評價，而砌詞指摘原判
    決不當，自難認有理由，應予以駁回。
據上論斷，應依刑事訴訟法第368條，判決如主文。
本案經檢察官呂光華到庭執行職務。
中    華    民    國    97    年    2     月     5    日
                  刑事第九庭審判長法  官  劉景星
                                  法  官  周盈文
                                  法  官  吳啟民
以上正本證明與原本無異。
如不服本判決，應於收受送達後十日內向本院提出上訴書狀，其
未敘述上訴之理由者並得於提起上訴後十日內向本院補提理由書
（均須按他造當事人之人數附繕本）。
                                  書記官  江采廷
中    華    民    國    97    年    2     月    5     日
附錄：本案論罪科刑法條全文
槍砲彈藥刀械管制條例第8條
未經許可，製造、販賣或運輸鋼筆槍、瓦斯槍、麻醉槍、獵槍、
空氣槍或第四條第一項第一款所定其他可發射金屬或子彈具有殺
傷力之各式槍砲者，處無期徒刑或五年以上有期徒刑，併科新臺
幣一千萬元以下罰金。未經許可，轉讓、出租或出借前項所列槍
枝者，處五年以上有期徒刑，併科新臺幣1 千萬元以下罰金。
意圖供自己或他人犯罪之用，而犯前二項之罪者，處無期徒刑或
七年以上有期徒刑，併科新臺幣一千萬元以下罰金。
未經許可，持有、寄藏或意圖販賣而陳列第一項所列槍枝者，處
三年以上十年以下有期徒刑，併科新臺幣七百萬元以下罰金。
第一項至第三項之未遂犯罰之。


司法院資訊處製作；財團法人民間司法改革基金會備份。
